臺灣高雄地方法院民事判決　　　　　　100年度家訴字第295號
原　　　告　台新國際商業銀行股份有限公司
法定代理人　蔡榮棟
訴訟代理人　胡祐彬
被　　　告　邱福吉
　　　　　　盧淑芬
上當事人間請求宣告分別財產制事件，本院於民國100 年10月19
日言詞辯論終結，判決如下：
    主  文
被告邱福吉與被告盧淑芬間之夫妻財產制應改用分別財產制。
訴訟費用由被告負擔。
    事實及理由
一、原告起訴主張：原告對被告邱福吉有債權達新台幣（下同）
    471,068 元，但被告邱福吉未清償上開債務。原告向本院聲
    請強制執行，然經執行無效果，業經本院100 年度司執字第
    54713 號核發債權憑證在案。另原告復向國稅局調取被告邱
    福吉最新年度財產所得資料，被告邱福吉有營利收入2 筆，
    其所得為11,980元，並有投資及車輛各1 筆，惟依上開財產
    現值，縱經執行仍無法清償。再者，被告邱福吉與盧淑芬，
    現仍婚姻關係存續中，且未以契約訂立夫妻財產制，依民法
    第1005條規定，應以法定財產制為渠等之夫妻財產制。又原
    告已對被告邱福吉之財產聲請強制執行，惟被告邱福吉名下
    並無可供扣押執行之財產，原告之債權未獲清償。為此依民
    法第1011條之規定，訴請宣告被告間之夫妻財產制改為分別
    財產制等語。並聲明：求為判決如主文所示。
二、被告二人則到庭聲明：對於原告之請求無意見等語。
三、按夫妻未以契約訂立夫妻財產制者，除本法另有規定外，以
    法定財產制為其夫妻財產制，民法第1005條定有明文。次按
    債權人對於夫妻一方之財產已為扣押，而未得受清償時，法
    院因債權人之聲請，得宣告改用分別財產制，民法第1011條
    亦規定甚明。而所謂未得受清償，包括全無可扣押之物或所
    扣押之物數量不足及所扣押之財產不足清償該為扣押之債權
    人債權等情形（最高法院89年度台上字第854 號民事判決參
    照）。
四、經查：原告主張被告邱福吉、盧淑芬現為夫妻，被告間婚後
    並未約定夫妻財產制，及原告為被告邱福吉之債權人，經原
    告聲請強制執行，然經執行無效果，業經本院100 年度司執
    字第54713 號核發債權憑證在案，是以目前被告邱福吉已無
    可供執行之財產等情，業據其提出戶籍謄本、調件明細表、
    本院100 年度司執字第54713 號債權憑證及法人及夫妻查詢
    系統等影本各1 件為證，且經本院依職權調取本院100 年度
    司執字第54713 號卷核閱無誤。再者，本院依職權調閱被告
    邱福吉98年至99年之稅務電子閘門調件明細表以觀，被告邱
    福吉98年、99年度之財產僅有營利收入分別為11,980元、5,
    990 元，有投資（價值10,000元）及車輛各1 筆，惟此等現
    值均不高，縱經執行顯無實益，是原告遂聲請本院核發上開
    債權憑證，此有稅務電子閘門調件明細表附卷可參。是以，
    被告間婚後既未約定夫妻財產制，自應以法定財產制為夫妻
    財產制，此亦有本院登記處函文檢附夫妻財產登記資料附卷
    可按，且兩造均到庭亦不爭執，又被告邱福吉之財產經強制
    執行仍無法滿足原告之債權，依前開說明，應屬已為扣押，
    而未得受清償之情形，甚為明確，綜上所述，堪認原告主張
    為真實。原告本於民法第1011條之規定，訴請本院宣告被告
    間之夫妻財產制應改用分別財產制，洵屬正當。
五、從而，原告本於民法第1011條之規定，訴請本院宣告被告間
    之夫妻財產制應改用分別財產制，為有理由，應予准許。
六、據上論結，本件原告之訴為有理由，依民事訴訟法第78條、
    第85條，判決如主文。
中    華    民    國   100    年    10    月    31    日
                  家事法庭  法  官  楊佩蓉
上正本係照原本作成
如不服本判決，應於送達後20日內，向本院提出上訴狀並表明上
訴理由，如於本送達前提起上訴者，應於判決送達後10日內補提
上訴理由書（須附繕本）。如委任律師提起上訴者，應一併繳納
上訴裁判費。
中    華    民    國   100    年    10    月    31    日
                            書記官  林武璋